【裁判字號】    99,訴,598
【裁判日期】    991027
【裁判案由】    妨害自由
【裁判全文】
臺灣臺中地方法院刑事判決               99年度訴字第598號
公  訴  人  臺灣臺中地方法院檢察署檢察官
被      告  乙○○
選任辯護人  郭隆偉律師
被      告  丙○○
            丁○○
上列被告等因妨害自由案件，經檢察官提起公訴（98年度偵字第
13892號），本院判決如下：
    主  文
乙○○共同犯私行拘禁罪，累犯，處有期徒刑伍月，如易科罰金
，以新臺幣壹仟元折算壹日。
丙○○共同犯私行拘禁罪，處有期徒刑肆月，如易科罰金，以新
臺幣壹仟元折算壹日。
丁○○共同犯私行拘禁罪，處有期徒刑肆月，如易科罰金，以新
臺幣壹仟元折算壹日。
    事  實
一、乙○○於民國95年間因違反商標法案件，經本院以95年度中
    簡上字第692號判決判處有期徒刑3月確定，並於95年12月26
    日易科罰金執行完畢。緣乙○○與甲○○因終止合夥關係而
    發生糾紛，乙○○為使甲○○退還其出資款項，竟與己○○
    （由檢察官另行起訴後，業經本院以99年度訴字第413號判
    決判處有期徒刑5月）、丙○○、丁○○共同基於妨害自由
    之犯意聯絡，於98年4月18日凌晨4時許，乙○○駕駛車牌號
    碼7787-LM號黑色自用小客車搭載己○○，丙○○則駕駛車
    牌號碼6V-8763號黑色自用小客車搭載丁○○，一同在位於
    臺中市○○區○○路4段153號之肯德基餐廳附設停車場附近
    等候甲○○，迨至同日10時許甲○○在該處出現之際，乙○○與己○○立即上前圍住甲○○，且於違反甲○○之自由意
    願下，強押甲○○坐進前揭車牌號碼7787-LM號黑色自小客
    車之後座，己○○並自甲○○所攜帶之綠色皮包內取得甲○○位於臺中市西屯區上石北五巷6號租屋處之大門鑰匙，乙○○隨即以手機聯絡丙○○、丁○○，決定將甲○○載往上
    址租屋處，並由丙○○駕駛前開車牌號碼6V-8763號黑色自
    用小客車搭載丁○○，尾隨於乙○○所駕駛並搭載己○○、
    甲○○之前揭自用小客車後方，嗣抵達上址租屋處後，乙○○與己○○先將甲○○押入該處屋內（侵入住居部分，未據
    告訴），待丙○○、丁○○駕車隨後趕到，乙○○、丙○○
    、丁○○與己○○為使甲○○退還合夥出資款項，乃繼續保
    管前開甲○○之綠色皮包，且不讓甲○○任意離開，將之私
    行拘禁於該處而剝奪其行動自由，乙○○、丙○○與丁○○
    並將放置在該處之甲○○以合夥資金所購買電腦主機1臺、
    節費電話4支、行動電話2支（分別為NOKIA牌及SONY ERIC
    SSON牌）等物品搬上乙○○所駕駛前揭自用小客車，己○○
    則徒手毆打甲○○並恫稱：「我從不曾幹過同性戀的，我先
    去洗生殖器後再來幹你（臺語）。」等語，致甲○○心生畏
    懼，而簽發3紙面額各為9萬元之本票交由乙○○收執後，乙○○、丙○○與丁○○隨即先行離去。其後，真實姓名年籍
    不詳之綽號「俊哥」成年男子另行聯絡林忠陽與庚○○（均
    由檢察官另行起訴後，庚○○業經本院以99年度訴字第413
    號判決判處有期徒刑4月）陸續抵達上址租屋處，與己○○
    一同看守甲○○，不讓甲○○任意離開，甲○○則趁隙在廁
    所寫下求救紙條，並乘機交予前往該處裝設社區對講機之戊○○，戊○○見狀隨即報警處理，嗣於同日19時5分許經警
    到場循線查獲上情，並當場扣得前開綠色皮包1個、鑰匙1支
    、行動電話1支，且乙○○於98年4月19日23時許在臺中市警
    察局第六分局偵查隊自行將上開電腦主機1臺、節費電話4支
    、行動電話2支、本票3張等物品交由警方予以扣押（上開扣
    押物品均已發還甲○○）。
二、案經甲○○訴由臺中市警察局第六分局報告臺灣臺中地方法
    院檢察署檢察官偵查起訴。
    理    由
壹、認定犯罪事實所憑之證據及理由：
一、按被告以外之人於審判外之陳述，經當事人於審判程序同意
    作為證據，法院審酌該言詞陳述或書面陳述作成時之情況，
    認為適當者，亦得為證據；當事人、代理人或辯護人於法院
    調查證據時，知有第159條第1項不得為證據之情形，而未於
    言詞辯論終結前聲明異議，視為有前項之同意，刑事訴訟法
    第159條之5定有明文。查本件認定事實所引用之證據方法（
    包括證人之證述及文書等物證），已經本院於審理時提示被
    告乙○○、丙○○、丁○○，且渠等並不爭執其證據能力（
    見本院99年10月13日審判筆錄），揆諸前揭說明，可認為同
    意作為證據，而本院審酌該等證人之證述及文書等物證作成
    時之情況，並無不宜做為證據之情事，自具有證據能力，而
    得採為證據，先予敘明。
二、訊據被告乙○○、丙○○、丁○○固不否認曾於98年4月18
    日一同前往被害人甲○○上址租屋處搬東西，然渠等均矢口
    否認有何妨害自由之犯行，被告乙○○辯稱：案發當天只是
    和甲○○處理合夥事宜，當時甲○○有自主意志云云；被告
    丙○○與丁○○則均辯稱：案發當天沒有到肯德基餐廳附設
    停車場附近，只有到被害人甲○○上址租屋處搬東西，搬完
    東西隨即離開云云。
三、經查：
（一）被害人甲○○於98年4月18日警詢時證稱：伊於今日10時
      許走到臺中市○○區○○路4段與山西路交岔路口之肯德
      基停車場後面巷子，當時有2輛黑色自用小客車，伊遭己○○夥同2名不知名男子強押上其中1輛黑色自用小客車之
      後座，期間，己○○在車上將伊的綠色包包及手機搶走，
      並直接拿伊的鑰匙帶伊到位於臺中市西屯區上石北五巷6
      號之租屋處，由己○○拿鑰匙去開伊家大門，另1名身穿
      黑衣服男子則抓住伊的衣領強押伊進門，然後，陸續有3
      個人進入伊的房屋，伊被隔絕在樓梯間後面。後來，己○○徒手毆打伊，並叫在場的另外3個人把伊所有的電腦主
      機1臺、節費電話4支、行動電話2支（分別為NOKIA牌及
      SONY ERICSSON牌）等物品搬到他們的車上，之後己○○
      夥同另1名押伊進房間之身穿黑色衣服男子動手毆打伊，
      己○○並說：「我從不曾幹過同性戀的，我先去洗生殖器
      後再來幹你。」等語，伊一直拜託他不要，他才饒了伊。
      之後，所有人都待在1樓，伊不敢講話看著他們進進出出
      ，大約12時許己○○揚言要前往伊位於臺北的家向伊父母
      親要錢，伊在他的脅迫下簽3張本票，每張本票日期都是
      98年4月18日，面額都是9萬元，己○○還特地叫伊在本票
      正面寫上伊父親吳勝德的名字，他說直接找伊父親討這筆
      錢就可以了，若伊父親不認帳，他還可以告伊偽造文書，
      簽完本票後，己○○立即指示1名男子將本票收好，該名
      男子將本票拿到車上放好，期間他們有商量何時要到臺北
      找伊父親要錢，後來又來了2名男子即庚○○與林忠陽，
      然後除己○○、庚○○、林忠陽留在現場控制伊行動自由
      ，其餘3人先行離開，一直到有工人到伊房屋要裝設社區
      對講機，伊趁工人裝設對講機時偷偷撕下報紙到廁所寫「
      上石5巷6號有人被綁架請不動聲色立即跟110報警」，然
      後偷偷塞給工人，後來警方就到現場處理等語（見警卷第
      46至48頁）；並於98年4月19日警詢時證稱：伊能指認綽
      號「阿洪」（譯音）男子即丙○○，綽號「阿勝」（譯音
      ）男子即丁○○，他們2人強行搬走伊家中財物。而乙○○主動交予警方之電腦主機1臺、節費電話4支、行動電話
      2支、本票3張等物品，都是伊遭強行取走之物品及遭脅迫
      簽發之本票。伊與乙○○合夥之公司尚未正式營業，乙○○卻提出要拆夥，被搬走的東西都是公司所有之物品等語
      （見警卷第21至22頁）。
（二）被害人甲○○於98年5月6日偵訊時具結證稱：（被害經過
      ？）98年4月18日10時許伊在文心路4段與山西路交岔路口
      之肯德基停車場後面巷子，有2個人押伊上車，1個人是己○○，另外1個人綽號叫「小宇」，之前伊見過「小宇」
      ，但忘記他的名字，當時由「小宇」開車，己○○在車上
      說要檢查伊的包包，他將伊的手機、包包拿走，然後他們
      載伊到西屯路上石北五巷6號租屋處，該處是伊承租的，
      鑰匙放在伊包包裡面，不是伊開門的，之後他們讓伊下車
      進屋內，伊下車進屋後，鐵捲門是打開著，伊在屋內看到
      另1臺車，並看見有2個人下車，伊不知道己○○跟「小宇
      」為何載伊到租屋處，後來到的車子的那2個人有進屋內
      搬東西，搬電腦主機1臺、節費電話4支、行動電話2支（
      分別為NOKIA牌及SONY ERICSSON牌）等物品，搬完東西後
      ，在簽本票前，己○○用拳頭打伊的頭部跟頸部、背部，
      只有己○○1個人動手打伊，己○○並對伊說：「我從不
      曾幹過同性戀的，我先去洗生殖器後再來幹你（臺語）。
      」伊聽到這句話心理有感覺害怕，之後就配合簽本票，己○○叫伊簽3張9萬元的本票，日期是押當天，發票人由伊
      簽自己及父親吳德勝的名字，本票是己○○拿出去，他交
      給誰伊不知道，簽完本票，己○○說要再去伊家一趟，而
      「小宇」跟另外2名男子搬完東西後就走了。之後有2個男
      子到場，穿格子襯衫那名男子買便當來，接著穿T恤男子
      買飲料來，這2個男子沒有跟伊說話，己○○告訴伊說他
      要再去伊家一趟，後來警察就來了。（為何在警詢筆錄上
      說，己○○與另外1個男子一起毆打你？）伊記錯了。（
      你跟己○○有無債務關係？）有，他跟伊借錢從來沒有還
      過。（他為何要搬你的東西，他搬那些東西是否你的？）
      「小宇」之前有拿10萬元要跟伊合夥做網拍生意，沒有簽
      約，只是口頭約定，之後「小宇」說他不想做了，要拆夥
      ，但那時候「小宇」沒有跟伊要那筆10萬元，應該是「小
      宇」之前找不到伊，才沒有跟伊要。而電腦主機1臺、節
      費電話4支、行動電話2支（分別為NOKIA牌及SONY ERICS
      SON牌）等物品都是用合夥的錢買的等語（見臺灣臺中地
      方法院檢察署98年度偵字第10079號偵查卷影本第15頁）
      。
（三）被害人甲○○於本院審理時具結證稱：（5月6日偵查筆錄
      內有提到「小宇」押你上車，到底「小宇」是何人？）就
      是乙○○等語（見本院卷第50頁背面）。觀諸上開被害人
      甲○○先後證述內容，已詳細描述案發當天遭人剝奪行動
      自由及以強暴、脅迫方式使其簽發本票之過程，且先後證
      述內容就案發經過大致相符，至稍有不符之細節部分，亦
      已於偵訊時加以說明，並無不合理之處。
（四）證人戊○○於98年4月19日警詢時證稱：伊擔任弱電技師
      ，於98年4月18日18時45分許前往臺中市西屯區上石北五
      巷6號安裝對講機，在施工期間有1名女子塞1張紙條給伊
      ，內容為「上石5巷6號有人被綁架請不動聲色立即跟110
      報警」，當伊離開後立即報警處理，伊在現場裝對講機時
      ，印象中在1樓客廳有3男1女等語（見警卷第52至53頁）
      。
（五）證人即共犯己○○於警詢時證稱：伊於98年4月18日19時5
      分在臺中市西屯區上石北五巷6號被警方查獲，被害人的
      手機1支、鑰匙1支、綠色包包1個則放在客廳桌上。伊與
      綽號「阿洪」、「阿勝」及不知名男子於98年4月18日10
      時許在臺中市○○區○○路與文心路4段附近押被害人上
      車，伊與不知名男子押被害人上車再載至臺中市西屯區上
      石北五巷6號，伊搭乘不知名男子所駕駛黑色2門自用小客
      車，綽號「阿洪」、「阿勝」男子則駕駛黑色4門自用小
      客車。被害人所簽發3張面額各為9萬元之本票是由綽號「
      阿洪」、「阿勝」、不知名男子等3人其中1人拿走等語（
      見警卷第36至38頁）；並於偵訊時證稱：伊跟甲○○、「
      阿勝」、「阿洪」於98年4月17日就約好要處理債務糾紛
      ，但甲○○沒有到，「阿勝」、「阿洪」要伊一起將甲○○找出來，「小宇」在肯德基才出現。伊跟「小宇」、「
      阿勝」、「阿洪」於98年4月18日凌晨4點到肯德基等甲○○，到10點多只有伊跟「小宇」押甲○○，沒有看到「阿
      勝」、「阿洪」，之後伊跟「小宇」將甲○○帶到她的租
      屋處。伊承認有跟「小宇」到文心路肯德基圍住甲○○不
      讓她離開，並強迫甲○○上車等語（見上開98年度偵字第
      10079號偵查卷影本第15頁背面及第16頁）。
（六）證人庚○○於警詢時證稱：伊於98年4月18日15時30分許
      在臺中市西屯區上石北五巷6號控制1名不知名女子之自由
      ，看著她，不讓她跑出去，伊老闆騎機車載伊過去，當時
      伊與林忠陽、己○○等3人在場監看該名女子等語（見警
      卷第30頁），並於本院審理證稱：伊於98年4月18日有去
      臺中市西屯區上石北五巷6號，是1個綽號「俊哥」的人要
      伊去看住甲○○，伊到現場時，現場有己○○、林忠陽、
      甲○○等語（見本院99年6月30日審判筆錄）。
（七）證人林忠陽於警詢時證稱：伊於98年4月18日18時10分許
      在臺中市西屯區上石北五巷6號控制不知名女子的行動自
      由，伊老闆騎機車載伊過去，叫伊跟庚○○負責看人，當
      時己○○亦在現場等語（見警卷第42至43頁）；並於偵訊
      時證稱：伊有跟己○○、庚○○一起限制甲○○行動自由
      ，是老闆「俊哥」找伊去的，當天伊穿格子襯衫等語（見
      上開98年度偵字第10079號偵查卷影本第18頁）。
（八）被告乙○○於警詢時供稱：98年4月18日10時許伊跟己○○有在臺中市○○區○○路4段與山西路交岔路口之肯德
      基停車場，伊自用小客車的車號為7787-LM號。當天搬東
      西有經過被害人同意，己○○叫被害人簽本票，並將3張
      本票交給伊等語（見警卷第11至12頁）；並於偵訊時供稱
      ：因網拍生意不好，甲○○欠伊9萬元。伊跟己○○於98
      年4月18日10時許在臺中市○○路與山西路交岔路口之肯
      德基停車場，由伊駕駛7787-LM號自用小客車，己○○是
      伊與甲○○合夥生意的介紹人，因為要處理債務，所以己○○帶伊去找甲○○。伊在肯德基遇到甲○○，就聯絡丁○○，因為丁○○、丙○○都是合夥人之一，他們合開1
      臺自用小客車到肯德基附近會合後，他們跟伊的車直接到
      上石北五巷6號。當天在上石北五巷6號，伊在搬東西，是
      己○○叫甲○○簽下本票，要給伊、丙○○、丁○○交代
      用的等語（見臺灣臺中地方法院檢察署98年度偵字第1389
      2號偵查卷第11至12頁）。
（九）被告丙○○於警詢時供稱：伊於98年4月18日駕駛車牌號
      碼6V-8763號黑色自用小客車，與丁○○前往臺中市西屯
      區上石北五巷6號搬電話、電線、電腦等物品，是乙○○
      叫伊去搬的，伊把東西搬到乙○○車上，該物品是乙○○
      與甲○○合夥做網路拍賣用的，乙○○說要拆夥，所以叫
      伊去幫他搬到車上要載走。當天乙○○、丁○○、甲○○
      都有在場，伊在現場也有看到己○○等語（見警卷第15至
      16頁）。
（十）被告丁○○於警詢時供稱：伊於98年4月18日搭乘丙○○
      所駕駛車牌號碼6V-8763號黑色自用小客車，前往臺中市
      西屯區上石北五巷6號搬電話、電線、電腦等物品，是乙○○叫伊去搬的，伊把東西搬到乙○○車上，該物品是乙○○與甲○○合夥做網路拍賣用的，乙○○說要拆夥，所
      以叫伊去幫他搬到車上要載走。而當天乙○○、丙○○、
      甲○○都有在場，且伊在現場有看到己○○打甲○○等語
      （見警卷第18至19頁）。
（十一）警方於98年4月18日19時5分許在臺中市西屯區上石北五
        巷6號扣得前開綠色皮包1個、鑰匙1支、行動電話1支等
        物品，及被告乙○○於98年4月19日23時許在臺中市警
        察局第六分局偵查隊自行將上開電腦主機1臺、節費電
        話4支、行動電話2支、本票3張等物品交由警方予以扣
        押，之後上開扣押物品均已發還被害人甲○○等情，有
        扣押筆錄、扣押物品目錄表、贓物認領保管單各2份在
        卷可稽（見警卷第1至9頁）。
（十二）觀諸上開被害人甲○○證述內容，關於在肯德基餐廳附
        設停車場附近，先看到2輛黑色自用小客車，然後遭己○○與乙○○強押上其中1輛黑色自用小客車並載往上
        址租屋處等情，核與前開共犯己○○證述內容大致相符
        ，亦與前開被告乙○○供稱案發當天其曾電話聯繫被告
        丙○○與丁○○駕車至肯德基餐廳附設停車場附近會合
        一節互核一致，及關於己○○、乙○○、丙○○、丁○○等4人均有進入上址租屋處，且放置在該處之電腦主
        機1臺、節費電話4支、行動電話2支（分別為NOKIA牌及
        SONY ERICSSON牌）等物品遭乙○○、丙○○與丁○○
        搬上車，被害人則遭己○○徒手毆打並簽發3張面額均
        為9萬元、發票日均為98年4月18日之本票等情，核與前
        開被告丙○○、丁○○供述內容大致相符，亦與卷附3
        張本票影本均記載面額為9萬元、發票日為98年4月18日
        ，及澄清綜合醫院中港分院診斷證明書記載：甲○○於
        98年4月18日20時34分許至該院急診就醫，經診斷受有
        臉、頭皮及頸之挫傷、腦震盪、背挫傷等情（見警卷第
        62至63頁）互核一致，以及關於趁隙在廁所寫下求救紙
        條，並乘機交予前往該處裝設社區對講機之戊○○一節
        ，核與前開證人戊○○證述內容大致相符，亦與卷附紙
        條影本記載「上石5巷6號有人被綁架請不動聲色立即跟
        110報警」等語（見警卷第79頁）互核一致，是上開被
        害人甲○○證述內容，應堪採信。
（十三）至被害人甲○○於本院審理時證稱：（在98年4月18日
        晚上7點5分左右，警方是否在臺中市西屯區上石北五巷
        6號找到你？）是的。（警方為何會到現場？那是何處
        ？）那是伊承租的房子，那時候己○○控制伊在那裡，
        剛好有人來修理電鈴，伊請他報案。（你可否描述當天
        你如何回到你的租屋處？）早上的時候伊是在文心路和
        山西路伊承租的辦公室，當時伊從那邊出門走到停車場
        ，先遇到己○○，伊那時候要騎機車，己○○不讓伊騎
        機車離開，後來乙○○就走過來，當下伊想離開，但己○○不讓伊離開，他拉住伊衣服的後衣領，乙○○跟己○○說有什麼事好好講不要在大街上拉拉扯扯的，然後
        己○○就說要到臺中市西屯區上石北五巷6號那邊去，
        當下伊不認同己○○的態度，但是乙○○有說公司的事
        情要講清楚，網拍不合作要講清楚，所以伊就只好跟他
        們去。（你是否和乙○○、丙○○、丁○○和解，不想
        追究他們的行為？）是的。（提示98年5月6日偵查筆錄
        ，你之前在偵查時所述是否均正確？）時間、地點都是
        對的，依伊現在認知，所有的事情都是己○○做的。（
        當天回到臺中市西屯區上石北五巷6號時，在場被告乙○○有無和你交談？內容為何？）伊現在已經不記得了
        。（現場有電腦主機等物品，為何會被搬走？是何人搬
        走？）因為那些東西是伊作網路拍賣用的，然後被搬走
        ，伊看到是己○○搬走的。（剛才你說電腦等物品是己○○搬走，是他一個人搬走？）伊看到是己○○一個人
        搬走等語（見本院99年6月30日審判筆錄）。經核上開
        被害人甲○○證述內容與其前開警、偵訊證述內容顯有
        不符，且其將案發當天所有過程導向係共犯己○○1人
        所為，核與前開被告丙○○、丁○○供稱渠等依乙○○
        指示將放置在上址租屋處之電腦主機1臺、節費電話4支
        、行動電話2支（分別為NOKIA牌及SONY ERICSSON牌）等
        物品搬上車等情有所歧異，亦與被告乙○○自行將上開
        電腦主機1臺、節費電話4支、行動電話2支、本票3張等
        物品交由警方予以扣押一節有所不符，況被害人甲○○
        已表明因與被告3人和解，不想再追究渠等行為，則上
        開證述顯係事後迴護之詞，尚難採信。
（十四）綜上以析，被告乙○○與被害人甲○○因終止合夥關係
        而發生糾紛，被告乙○○為使被害人甲○○退還其出資
        款項，竟與共犯己○○（由檢察官另行起訴後，業經本
        院以99年度訴字第413號判決判處有期徒刑5月）及被告
        丙○○、丁○○共同基於妨害自由之犯意聯絡，於98年
        4 月18日凌晨4時許，被告乙○○駕駛車牌號碼7787-LM
        號黑色自用小客車搭載共犯己○○，被告丙○○則駕駛
        車牌號碼6V-8763號黑色自用小客車搭載被告丁○○，
        一同在位於臺中市○○區○○路4段153號之肯德基餐廳
        附設停車場附近等候被害人甲○○，迨至同日10時許被
        害人甲○○在該處出現時，被告乙○○與共犯己○○立
        即上前圍住被害人甲○○，且於違反被害人甲○○之自
        由意願下，強押被害人甲○○坐進前揭車牌號碼7787-
        LM號黑色自用小客車之後座，共犯己○○並自被害人甲○○所攜帶之綠色皮包內取得被害人甲○○位於臺中市
        西屯區上石北五巷6號租屋處之大門鑰匙，被告乙○○
        隨即以手機聯絡被告丙○○、丁○○，決定將被害人甲○○載往上址租屋處，並由被告丙○○駕駛前開車牌號
        碼6V-8763號黑色自用小客車搭載被告丁○○，尾隨於
        被告乙○○所駕駛並搭載共犯己○○、被害人甲○○之
        前揭自用小客車後方，嗣抵達上址租屋處後，被告乙○○與共犯己○○先將被害人甲○○押入該處屋內，待被
        告丙○○、丁○○駕車隨後趕到，被告乙○○、丙○○
        、丁○○與共犯己○○為使被害人甲○○退還合夥出資
        款項，乃繼續保管前開被害人甲○○之綠色皮包，且不
        讓被害人甲○○任意離開，將之私行拘禁於該處而剝奪
        其行動自由，被告乙○○、丙○○與丁○○並將放置在
        該處之被害人甲○○以合夥資金所購買電腦主機1臺、
        節費電話4支、行動電話2支（分別為NOKIA牌及SONY
        ERICSSON牌）等物品搬上被告乙○○所駕駛前揭自用小
        客車，共犯己○○則徒手毆打被害人甲○○並恫稱：「
        我從不曾幹過同性戀的，我先去洗生殖器後再來幹你（
        臺語）。」等語，致被害人甲○○心生畏懼，而簽發3
        紙面額各為9萬元之本票交由被告乙○○收執後，被告
        乙○○、丙○○與丁○○隨即先行離去。其後，真實姓
        名年籍不詳之綽號「俊哥」成年男子另行聯絡證人林忠
        陽與庚○○（均由檢察官另行起訴後，庚○○業經本院
        以99年度訴字第413號判決判處有期徒刑4月）陸續抵達
        上址租屋處，與共犯己○○一同看守被害人甲○○，不
        讓被害人甲○○任意離開，被害人甲○○則趁隙在廁所
        寫下求救紙條，並乘機交予前往該處裝設社區對講機之
        證人戊○○，證人戊○○見狀隨即報警處理，嗣於同日
        19時5分許經警前往上址循線查獲上情。
四、從而，本件事證明確，被告3人之犯行堪以認定，應依法論
    科。至被告3人所辯前詞，顯係卸責之詞，委無足採。
貳、所犯法條及刑之酌科：
一、核被告乙○○、丙○○、丁○○所為，均係犯刑法第302條
    第1項之私行拘禁罪。
二、被告3人就上開犯行與己○○，均有犯意聯絡及行為分擔，
    俱屬共同正犯。
三、按刑法第305條之恐嚇罪，係指單純以將來加害生命、身體
    、自由、名譽、財產之事，恐嚇他人致生危害於安全者而言
    。如對於他人之生命、身體等，以現實之強暴、脅迫手段加
    以危害要挾，使人行無義務之事或妨害人行使權利，應構成
    刑法第304條之強制罪，而非同法第305條之恐嚇危害安全罪
    。又刑法第302條之妨害自由罪，係妨害他人自由之概括的
    規定，故行為人具有一定目的，以非法方法剝奪人之行動自
    由者，除法律別有處罰較重之規定（例如略誘及擄人勒贖等
    罪），應適用各該規定處斷外，如以使人行無義務之事，或
    妨害人行使權利為目的，而其強暴、脅迫復已達於剝奪人行
    動自由之程度，即祇成立本罪，不應再依同法第304條論處
    （最高法院93年度臺上字第3309號判決意旨參照）。復按刑
    法第302條第1項之妨害自由罪，原以強暴、脅迫為構成要件
    ，其因而致普通傷害，乃強暴、脅迫當然之結果，除另有傷
    害故意外，仍祇成立該條項之罪，無同法第277條第1項之適
    用（最高法院30年上字第3701號判例意旨參照）。查被告強
    押被害人上車並載往上址租屋處，再將被害人拘禁於該處房
    屋內，係本於同一妨害自由犯意，是以，僅論以一私行拘禁
    罪，不須就強押上車過程另論以強制罪，而檢察官起訴書認
    就強押上車部分應另論以強制罪，容有誤會；再者，被告與
    共犯己○○於私行拘禁行為繼續中，以強暴、脅迫之手段使
    被害人簽發本票，乃包含於妨害被害人行動自由之同一意念
    之中，亦不另論罪，附此敘明。
四、查被告乙○○於95年間因違反商標法案件，經本院以95年度
    中簡上字第692號判決判處有期徒刑3月確定，並於95年12月
    26日易科罰金執行完畢等情，有臺灣高等法院被告前案紀錄
    表、臺灣臺中地方法院檢察署刑案資料查註紀錄表各一份附
    本院卷、偵查卷內可憑，則被告乙○○於有期徒刑執行完畢
    後五年內，故意再犯本件有期徒刑以上之罪，依刑法第47條
    第1項之規定，為累犯，應加重其刑。
五、爰審酌被告3人僅因金錢糾紛即妨害被害人之行動自由，並
    以強暴、脅迫之手段使被害人簽發本票，對被害人造成之心
    理恐懼非輕，及被告3人各自於犯罪中擔任之角色，以及被
    告3人犯罪後雖均否認犯行，惟被告乙○○已與被害人達成
    和解，被害人表示不願再追究（參見本院卷附和解書）等一
    切情狀，分別量處如主文所示之刑，並各諭知易科罰金之折
    算標準。
據上論斷，應依刑事訴訟法第299條第1項前段，刑法第28條、第
302條第1項、第47條第1項、第41條第1項前段，刑法施行法第1
條之1第1項、第2項前段，判決如主文。
本案經檢察官辛○○到庭執行職務。
中    華    民    國    99    年    10    月    27    日
                  刑事第五庭  審判長法  官 王邁揚
                                    法  官 簡璽容
                                    法  官 賴秀雯
以上正本證明與原本無異。
如不服本判決，應於判決送達後10日內向本院提出上訴狀（應抄
附繕本）。告訴人或被害人如對於本判決不服者，應具備理由請
求檢察官上訴，其上訴期間之計算係以檢察官收受判決正本之日
期為準。
                                    書記官 簡雅文
中    華    民    國    99    年    10    月    27    日
附錄法條：
中華民國刑法第302條（剝奪他人行動自由罪）
私行拘禁或以其他非法方法，剝奪人之行動自由者，處 5 年以下
有期徒刑、拘役或 3 百元以下罰金。
因而致人於死者，處無期徒刑或 7 年以上有期徒刑，致重傷者，
處 3 年以上 10 年以下有期徒刑。
第 1 項之未遂犯罰之。

司法院資訊處製作；財團法人民間司法改革基金會備份。
